【裁判字號】    98,訴,978
【裁判日期】    990630
【裁判案由】    強盜等
【裁判全文】
臺灣桃園地方法院刑事判決               98年度訴字第978號
公  訴  人  臺灣桃園地方法院檢察署檢察官
被      告  戊○○
選任辯護人  林宗竭律師
上列被告因強盜等案件，經檢察官提起公訴（98年度偵字第1819
0 號），並追加起訴（98年度偵字第28268 號），本院合併審理
並合併判決如下：
    主  文
戊○○意圖為自己不法之所有，以強暴至使不能抗拒，而取他人
之物，處有期徒刑伍年陸月；又意圖為自己不法之所有，以強暴
至使不能抗拒，而取他人之物，處有期徒刑伍年陸月；又意圖為
自己不法之所有，攜帶兇器，以強暴至使不能抗拒，而取他人之
物，處有期徒刑柒年陸月，未扣案之螺絲起子壹支沒收；又意圖
為自己不法之所有，攜帶兇器，以強暴至使不能抗拒，而取他人
之物，處有期徒刑肆年，扣案之電擊棒壹支沒收；又意圖為自己
不法之所有，而搶奪他人之動產，處有期徒刑壹年；又意圖為自
己不法之所有，而搶奪他人之動產，處有期徒刑壹年。應執行有
期徒刑拾貳年，扣案之電擊棒壹支及未扣案之螺絲起子壹支均沒
收。
    事  實
一、戊○○前因搶奪案件，經臺灣臺中地方法院以98年度訴字第
    1448號判決判處有期徒刑10月，並於民國98年7 月27日確定
    ，後於98年10月30日入監服刑，現於臺灣桃園監獄執刑中（
    不構成累犯）。詎因沈迷賭博不能自拔，竟分別基於意圖為
    自己不法之所有，分別為以下之犯行：
  (一)於98年07月25日凌晨5 時50分許，在新竹縣竹北市○○街22
    8 號萊爾富便利商店，向看店之己○○，佯購7 條香煙與換
    錢，待己○○將香煙置於櫃檯，代其微波食物之際，戊○○
    即以手自後勒住其脖子，壓制在地，並喝令如起身將開槍，
    至使己○○不能抗拒後，令其交付櫃檯下紙箱之現金新台幣
    （下同）1 萬5,000 元，並取走櫃檯上香煙後逃逸。嗣經警
    調閱現場監視器畫面，循線查知上情。
  (二)於98年8 月2 日凌晨1 時35分在桃園縣桃園市○○○路153
    號（萊爾富便利超商），於丁○○在店內看店時，藉選購商
    品入內並選購部分商品後，趁丁○○為其微波商品時，進入
    超商櫃臺內部，並徒手勒壓丁○○並毆打丁○○頭部，致丁○○不能抗拒後，取走該店櫃臺內零錢470 元。
  (三)於98年8 月2 日凌晨4 時50分許在丙○○所經營之臺北縣板
    橋市○○路110 號（全家便利超商），於店員郭宗哲在店內
    看店時，藉購物、換零錢及詢問店內商品為由進入超商，嗣
    因郭宗哲欲為伊結帳時，即起出本於防身預先藏放其所有客
    觀上足對人之生命、身體、安全構成威脅，具有危險性之兇
    器螺絲起子1 支對郭宗哲揮舞，致郭宗哲不能抗拒後，而任
    由戊○○取走櫃臺內之現金17970 元及七星香菸5 條等物。
  (四)於98年8 月13日上午8 時20分許在新竹市○○街125 號（旗
    艦名店投注站），在庚○○在店內看店時，藉欲投注運動彩
    券而圈選達29萬1 千元之運動彩券，經庚○○交付彩券後，
    即起出扣案其所有客觀上足對人之生命、身體、安全構成威
    脅，具有危險性之兇器電擊棒1 支使庚○○不能抗拒而任由
    戊○○取走運動彩券並取走櫃臺內之現金7 萬4 千餘元。
  (五)於98年8 月19日晚間21時許在桃園縣龜山鄉○○路○ 段1293
    號（運動彩券行），在甲○○在店看店時，藉欲投注運動彩
    券而圈選共12張，計達77000 元之運動彩券，待甲○○交付
    後即趁甲○○不備時，即衝出店外逃逸無蹤。
  (六)於98年8 月20日上午9 時52分許在高雄市○○○路220 之1
    號（朝富運動彩券行），在乙○○在店內看店時，藉欲投注
    而圈選達146000元運動彩券，待乙○○交付運動彩券後，即
    趁乙○○不備而衝出店外逃逸無蹤。
  (七)嗣戊○○於98年8 月20下午16時30分許，在臺中縣忠明路50
    2 之7 號為警逮捕，並扣得電擊棒1 支、現金35400 元、高
    雄市公有停車場補繳費通知單（YY-9476 號）、運動彩券經
    銷商：00000000號彩券3 張、運動彩券經銷商編號00000000
    號彩券1 張、運動彩券經銷商編號：00000000號彩券19張、
    鴨舌帽2 頂（黑色、白色）、黑色衣服1 件、米色衣服1 件
    ，始查知上情。
二、案經戊○○事後自首，及桃園縣政府警察局移送臺灣桃園地
    方法院檢察署檢察官偵查起訴，暨新竹縣警察局竹北分局報
    告臺灣新竹地方法院檢察署呈請臺灣高等法院檢察署檢察長
    令轉臺灣桃園地方法院檢察署檢察官偵查後追加起訴。
    理  由
壹、證據能力之判斷：
一、按被告之自白，非出於強暴、脅迫、利誘、詐欺、疲勞訊問
    、違法羈押或其他不正之方法，且與事實相符者，得為證據
    ；被告陳述其自白係出於不正之方法者，應先於其他事證而
    為調查，該自白如係經檢察官提出者，法院應命檢察官就自
    白之出於自由意志，指出證明之方法，刑事訴訟法第156 條
    第1 項、第3 項定有明文。準此，被告戊○○及其辯護人對
    檢察官所提被告於警詢時及偵查中不利於己供述，證據能力
    並無意見，復本院亦查無有何顯然不正之方法取得情事，而
    悖於被告之自由意志，是被告前開不利於己供述得為證據，
    合先敘明。
二、次按被告以外之人於審判外之陳述雖不符刑事訴訟法第159
    條之1 至之4 規定，而經當事人於審判程序同意作為證據，
    法院審酌該言詞陳述或書面陳述作成時之情況，認為適當者
    ，亦得為證據；當事人、代理人或辯護人於法院調查證據時
    ，知有刑事訴訟法第159 條第1 項不得為證據之情形，而未
    於言詞辯論終結前聲明異議者，視為有前項之同意，同法第
    159 條之5 定有明文。又該條立法意旨在於傳聞證據未經當
    事人之反對詰問予以核實，原則上先予排除，惟若當事人已
    放棄反對詰問權，於審判程序中表明同意該等傳聞證據可作
    為證據；或於言詞辯論終結前未聲明異議，基於尊重當事人
    對傳聞證據之處分權，及證據資料愈豐富，愈有助於真實發
    見之理念，且強化言詞辯論主義，使訴訟程序得以順暢進行
    ，上開傳聞證據亦均具有證據能力。準此，被告及辯護人對
    檢察官所提證人即被害人丁○○、丙○○、庚○○、甲○○
    、乙○○及證人即目擊證人馬毓岑於警詢之證述、證人即被
    害人己○○於警詢、偵訊之證述，同意有證據能力，復本院
    認其作成之情形並無不當情形，經審酌後認為適當，故該證
    人前開審判外之陳述得為證據，併此敘明。
三、行政院衛生署桃園療養院99年1 月6 日桃療醫字第09900000
    96號函附精神鑑定報告書：
  (一)按法院或檢察官得囑託醫院、學校或其他相當之機關、團體
    體為鑑定，或審查他人之鑑定，並準用（刑事訴訟法，以下
    同）第203 條至第206 條之1 之規定；其須以言詞報告或說
    明時，得命實施鑑定或審查之人為之。第163 條第1 項、第
    166 條至第167 條之7 （交互詰問相關規定）、第202 條（
    鑑定人應於鑑定前具結）之規定，於前項由實施鑑定或審查
    之人為言詞報告或說明之情形準用之。刑事訴訟法第208 條
    第1 、2 項定有明文。此即所謂「機關（團體）鑑定」之制
    度。另按證人、鑑定人依法應具結而未具結者，其證言或鑑
    定意見，不得作為證據。刑事訴訟法第158 條之3 ，定有明
    文。又依據同法第186 條第1 項前段、第203 條規定，除法
    律有特別規定定外，證人、鑑定人於陳述或鑑定前，原則上
    均應具結，以符法律明定之調查證據程序，始符嚴格證明法
    則。有疑問者，刑事訴訟法第208 條可否解釋為同法第202
    條之特別規定，因而排除同法第158 條之3 之適用，使得並
    無具結之機關（團體）鑑定，具有證據能力？實務多數見解
    似採肯定說，實務操作上向來將「機關鑑定」與所謂「自然
    人鑑定」區分，認為後者依據同法第202 條應為具結，而前
    者因為修正前本條規定，並無必須命實際為鑑定之人為具結
    之明文，亦無準用同法第202 條之規定，實務因而認為，於
    囑託機關鑑定時，縱未命該醫院實際為鑑定之人簽名蓋章及
    具結，仍不得任意指為採證違背法則（最高法院75年台上字
    第5555號判例）。又修正後即現行本條第1 項雖增訂「得命
    實施鑑定或審查之人，以言詞報告或說明」之規定，並且於
    同條第2 項明定實施鑑定或審查之人為言詞報告或說明，「
    準用第202 條（即應具結）」之規定。解釋上前述實務見解
    所認為「機關鑑定無庸具結」之見解仍未因本條修正而改變
    ，僅係法院或檢察官命實施鑑定或審查者以言詞報告或說明
    時，「準用」應具結之規定。本院以為，不論修正前或後之
    規定，解釋上均未排除機關鑑定，其實際實施鑑定者，仍應
    具結之規定，換言之，刑事訴訟法第202 條之規定仍應「適
    用」於機關鑑定，理由如下：
  1.所謂「機關鑑定」之制度，係立法者授權法院或檢察官於選
    任個別自然人實施鑑定之外，亦得囑託具公信力之專業機關
    、團體進行鑑定，但這並不表示鑑定人即為「機關、團體」
    ，而非自然人，蓋司法機關通常無法確知某特定自然人具有
    某特定專業知識能力，惟可以囑託該特定專業機關團體為鑑
    定，該機關團體自僅得委由機關團體中之某位或某幾位特定
    自然人實施鑑定，機關或團體本身無可能為鑑定人，例如囑
    託「法務部調查」為鑑定機關，以鑑定扣案物品是否確為何
    級毒品、或採集指紋鑑定與何人指紋吻合等鑑定，該局自僅
    能委由機關內具該特定專業知識之人擔任此鑑定任務，此時
    鑑定人仍為「法務部調查局之該特定專業人員」，而非「法
    務部調查局」該機關，解釋上該專業人員（可能為司法警察
    或公務員或委外之專業人士）當然應依刑事訴訟法第202 條
    之規定具結，豈能僅因為其任職於或受委託於某機關、團體
    ，即因而免除具結之義務（相同見解，請參見林鈺雄教授，
    刑事訴訟法，上冊總則編，2004年9 月，四版，第486 頁）
    。
  2.不論修正前並無「準用」第202 條之明文，或修正後規定，
    鑑定後以言詞報告或說明時，始「準用」該條之規定，正突
    顯出鑑定人應具結，本係「直接適用」刑事訴訟法第202 條
    之結果，自無再藉由同法第208 條「準用」之餘地。現行第
    208 條第2 項之「準用」規定，應係錯誤規定，解釋上直接
    適用同第202 條即可，至少該準用規定之適用，應採目的性
    限縮之適用態度，解釋上應與同法第208 條第1 項為體系解
    釋，係指「機關或團體」該「法人本身」不用具結，如當事
    人對於機關（團體）出具之鑑定結果不爭執，即令實際實施
    鑑定之自然人未於該機關（團體）出具之鑑定書中具結，該
    鑑定書仍具證據能力，惟如當事人任一方有所爭執時，即應
    命實際鑑定之自然人到庭陳述或報告，此時該特定人應係於
    製作書面鑑定書，即「鑑定後」具結，所以與第202 條所規
    定「鑑定前」之具結尚有不同，所以立法者規定「準用」之
    。
  3.按鑑定之經過及其結果，應命鑑定人以言詞或書面報告。刑
    事訴訟法第206 條第1 項定有明文。刑事訴訟法第159 條第
    1 項之立法理由因而認為鑑定人之鑑定報告書，不受傳聞法
    則之限制，而具證據能力。惟鑑定報告書通常係鑑定機關（
    鑑定人）於審判外所製作之書面，其屬審判外之陳述性質，
    甚為明確，同法第206 條第1 項之規定，旨在規範鑑定人就
    其鑑定之經過及結果，得以言詞或書面之方式陳述而已，亦
    即解釋上到庭之鑑定人得以言詞陳述，並輔以書面、圖表等
    文字說明，不應以曲解本條，反使得鑑定人免除其到庭接受
    調查程序之義務（相同見解參見陳運財教授，傳聞法則之理
    論與實踐，月旦法學雜誌，第97期，第103 頁以下）。足見
    該條項立法理由尚值商榷。解釋上機關鑑定若果如實務多數
    見解，一方面認為實際實施鑑定之人無庸具結，一方面又援
    用前述錯誤的立法理由，認為機關鑑定書為傳聞法則之例外
    ，具有證據能力，則當事人無從詰問鑑定人，其結果係同時
    架空嚴格證明法則、傳聞法則及直接審理原則，並嚴重侵害
    被告之訴訟權。是解釋上透過具結之擔保，至少可以免除侵
    害人民訴訟權之疑慮，並且適用刑事訴訟法第208 條第2 項
    之例外規定時，應採目的性擴張之態度，解釋上除經當事人
    同意，或另符合第159 條之1 以下之例外規定，否則，即令
    曾經鑑定人於審判外具結，該鑑定書仍無證據能力，原則上
    均應傳喚實際實施鑑定之人到庭，於審判庭經具結後，由當
    事人針對鑑定之程序及內容等事項詰問之，如此被告憲法上
    之訴訟權始足獲得確保，該鑑定書始取得證據能力。
  (二)查檢察官、被告及辯護人於本院審理時，就行政院衛生署桃
    園療養院99年1 月6 日桃療醫字第0990000096號函附精神鑑
    定報告書之證據能力均不爭執（詳本院卷第177 頁正面、背
    面），迄至本件辯論終結時，亦未聲明異議，復核該鑑定書
    與檢察官主張之犯罪事實有關聯性，是可認前開鑑定書函具
    有證據能力，併此敘明。
四、另案發現場、道路路口監視器畫面照片、被告所強盜及搶奪
    之運動彩券影本、扣案之電擊棒1 支、現金35400 元、高雄
    市公有停車場補繳費通知單（YY-9476 號）、運動彩券經銷
    商：00000000號彩券3 張、運動彩券經銷商編號00000000號
    彩券1 張、運動彩券經銷商編號：00000000號彩券19張、鴨
    舌帽2 頂（黑色、白色）、黑色衣服1 件、米色衣服1 件等
    物，均與本案事實具有自然關聯性，復分屬書證、物證性質
    ，且查無事證足認有違背法定程序或經偽造、變造所取得之
    情事，而被告及其辯護人對此部分之證據能力亦無意見，是
    堪認皆有證據能力，附此敘明。
貳、認定事實所憑之證據及理由：
一、前開犯罪事實，業經被告戊○○於審判期日坦承不諱，核與
    其於警詢、偵查及本院準備程序所自白情節相符，另核與證
    人即被害人丁○○、丙○○、庚○○、甲○○、乙○○及證
    人即目擊證人馬毓岑於警詢之證述、證人即被害人己○○於
    警詢、偵訊之證述均大致相符，並有案發現場、道路路口監
    視器畫面照片、被告所強盜及搶奪之運動彩券影本、扣案之
    電擊棒1 支、現金35400 元、高雄市公有停車場補繳費通知
    單（YY-9476 號）、運動彩券經銷商：00000000號彩券3 張
    、運動彩券經銷商編號00000000號彩券1 張、運動彩券經銷
    商編號：00000000號彩券19張、鴨舌帽2 頂（黑色、白色）
    、黑色衣服1 件、米色衣服1 件等物可資佐證。綜此，由上
    開證人證詞、證物等補強證物，足證被告前開出於任意性自
    白核與事實相符。至檢察官認被告於上揭犯罪事實欄一(二)部
    分涉犯加重強盜罪，惟又認被告係徒手壓制被害人，公訴檢
    察官補充係指被告攜帶電擊棒兇器而言，惟訊據被告否認有
    攜帶電擊棒等語，經查，證人丁○○於本院審理時亦證述略
    以：伊沒有看到被告戊○○拿兇器，或拿出任何武器，被告
    戊○○係以左手抓伊的脖子後方，並將伊壓制在地上，又以
    右手打伊的後腦，徒手將伊壓制於地上，然後取走櫃台之零
    錢等語（詳本院卷第177 頁背面至第179 頁背面），核與其
    於警詢之證述大致相符（詳98年偵字第18190 號偵查卷第38
    頁至第44頁），是被告所辯可採，尚無積極證據證明被告戊○○涉犯上揭犯罪事實欄一(二)部分犯行時，有攜帶兇器之情
    事。
二、至被告及辯護人所辯本案係經被告自首等情，經查，證人即
    查獲員警於99年3 月19日於本院具結證稱略以：當時在桃園
    縣桃園市○○○路153 號萊爾富便利超商發生搶案，我們先
    發現本件係被告涉案，係經由目擊者提供我們機車車號循線
    查獲被告，當天被告於98年8 月2 日凌晨4 時50分許另犯台
    北縣板橋市○○路110 號全家便利超商搶案，我們確定兩件
    搶案均是被告所為，因為98年8 月2 日當天就有媒體報導，
    加上我們有與板橋管轄分局之偵查隊聯繫，據當時板橋偵查
    隊告知我們他們調閱監視器也有發現相同之機車車號，故我
    們才確定兩件都是被告所為。除了上述兩件搶案之外，其餘
    98年偵字第18190 號起訴書附表編號(三)至(五)係被告主動供出
    ，除了高雄該案外，我們都有帶同被告去搶案發生之現場，
    並確認係被告所為，我們當時有留下聯絡電話，請被害人另
    行和我們約好時間，另行至警局前來製作筆錄，關於高雄那
    件搶案，是被告供出後，我們與高雄該彩券行電話聯絡，請
    被害人到桃園縣警察局刑事警察大隊製作筆錄。追加起訴部
    分，被告也有提及，但因那時被告無法詳細說出地點，僅提
    到是在竹北的便利超商，也沒有說出被搶超商之名稱，我們
    無法確認確切位置，所以沒有帶同被告至現場查訪，追加起
    訴部分，後續是由新竹警局自行偵辦，並移送新竹地檢署，
    我們沒有提供相關資料給新竹地檢署等語（詳本院卷第246
    頁背面至第248 頁背面），堪認被告戊○○涉犯上揭犯罪事
    實欄一(四)(五)(六)部分，均係對於未發覺之罪自首而受裁判，均
    合於刑法第62條前段之自首要件，至於其餘犯行，尚難認被
    告係自首。
三、被告及辯護人復辯稱被告為慢性精神病患，領有身心障礙手
    冊，屬中度障礙等級，且罹患恐慌症，其各該行為時因精神
    障礙，致不能辨識其行為違法或欠缺依其辨識而行為之能力
    ，或致其辨識行為違法或依其辨識而行為之能力，顯著減低
    之情形，請送被告進行精神鑑定等語。按精神是否耗弱，固
    指行為當時之精神狀態而言（最高法院26年渝上字第237 號
    、48年台上字第1486號判例可參）。經本院囑託行政院衛生
    署桃園療養院鑑定被告戊○○於案發行為時，有無因精神障
    礙或其他心智缺陷，致不能辨識其行為違法或欠缺依其辨識
    而行為之能力，或致其辨識行為違法或依其辨識而行為之能
    力，顯著減低。經鑑定結果（略以）：「陳員符合恐慌症及
    B 群人格之診斷，疑似曾有重鬱症之診斷。不符合典型精神
    病之診斷。涉案時之精神狀態，其辨識行為違法或依其辨識
    而行為之能力，並未顯著減低」等語。其理由（略以）：陳
    員自91年開始出現心悸、頭暈、臉孔潮紅、胸悶、喘不過氣
    、焦慮、冒冷汗等恐慌發作之症狀，符合恐慌症之診斷。陳
    員個性直接，過去曾有反社會行為及衝動行為，根據振興醫
    院病歷記載，於97年8 月27日至97年9 月5 日住院期間觀察
    陳員對治療欠合作，威脅自殺，出現干擾行為，挑撥離間，
    並有言語及肢體威脅。鑑定會談時表示在監獄中，因發作，
    拖了20分鐘未吃藥，因而出現肢體攻擊其他受刑人之衝動行
    為，符合B 群人格之診斷。陳員因恐慌發作，影響工作、生
    活，出現情緒欠穩、失眠、曾有自我傷害意念及自殺意念、
    曾服藥過量等憂鬱症狀，疑似曾有重鬱症之診斷。過去就醫
    紀錄及鑑定會談時均未偵測到典型的妄想或幻覺，或脫離現
    實之言語及行為，其整體智能表現並未出現慢性精神病常見
    嚴重智能退化之現象，故不符合典型精神病之診斷。陳員涉
    案時之行為，是具體而且複雜的動作組合下完成，能夠駕駛
    車輛，並且使用危險物品威脅，或趁店員不注意竊取財物並
    順利脫逃，98年8 月21日警詢筆錄亦未顯示陳員涉案當時處
    於意識混亂的狀態，能夠清楚自承涉案經過且表示「服用安
    眠藥跟鎮定劑還是睡不著」。根據涉案前振興醫院門診紀錄
    ，98年6 月2 日陳員返診時要求降低安眠藥物劑量，表示因
    為半夜要玩遊戲，並未偵測到重鬱症發作之狀態。此外，目
    前精神醫學普遍認為恐慌發作屬於焦慮症之一種，並非脫離
    現實之典型精神病，縱使陳員涉案時可能有恐慌發作，其犯
    行亦非直接受妄想或幻覺等嚴重脫離現實的精神症狀所影響
    。B 群人格的特質為挫折忍受度低，較容易出現衝動行為，
    且通常為自由意志下所為。綜合上述資料，可推知涉案時之
    精神狀態，其辨識行為違法或依其辨識而行為之能力，並未
    顯著減低等語，有行政院衛生署桃園療養院99年1 月6 日桃
    療醫字第0990000096號函檢附精神鑑定報告書1 份在卷可稽
    （詳本院卷第167 頁至第170 頁）。又查，被告能夠租車後
    駕駛車輛來往臺中、高雄，並且使用電擊棒、螺絲起子威脅
    店員，或趁店員不注意搶奪財物並順利脫逃，復於警詢筆錄
    能夠清楚自承涉案經過等情，參以上述鑑定報告結論足認被
    告戊○○行為當時應未達不能辨識其行為違法或欠缺依其辨
    識而行為之能力或辨識能力顯著減低之程度甚明。綜上，顯
    見被告為本件各犯行時，並無不能辨識其行為違法或欠缺依
    其辨識而行為之能力或辨識能力顯著減低等精神異狀，自不
    符刑法第19條不罰或減輕其刑之規定。
四、綜上，被告強盜、加重強盜、搶奪之事證已臻明確，犯行堪
    予認定，應依法論科。
、論罪科刑之依據：
一、按所謂兇器，其種類並無限制，凡客觀上足對人之生命、身
    體、安全構成威脅，具有危險性之兇器均屬之，且祇須行竊
    時攜帶此種具有危險性之兇器為已足，並不以攜帶之初有行
    兇之意圖為必要（最高法院79年台上字第5253號判例意旨參
    照）。復按強盜罪之行為態樣包含強暴與脅迫，所謂「強暴
    」，係謂直接或間接對於人之身體施以暴力，以壓制被害人
    之抗拒之狀態而言，「脅迫」則係指行為人以威嚇加之於被
    害人，使其精神上萌生恐懼之心理，以達到至使不能抗拒之
    程度。經查，被告戊○○涉犯上揭犯罪事實欄一(三)部分犯行
    持以強盜之螺絲起子1 支，質地堅硬，既屬具有相當硬度之
    金屬器具，被告戊○○涉犯上揭犯罪事實欄一(四)部分犯行持
    以強盜之電擊棒1 支，具有強烈電壓，在客觀上均足以危害
    他人生命、身體及安全構成威脅，自均屬兇器無疑。又被告
    攜帶兇器或未持兇器，均直接對被害人己○○、丁○○、郭
    宗哲、庚○○施以暴力壓制，屬強暴行為，其前後威嚇被害
    人等交出財物之舉，固屬脅迫，惟係強暴行為之階段行為，
    而為強暴行為吸收，論以強暴行為已足。
二、核被告就犯罪事實欄一(一)(二)部分所為，均係犯刑法第328 條
    第1 項之強盜罪。犯罪事實欄一(三)(四)部分所為，均係犯刑法
    第330 條第1 項、第321 條第1 項第3 款之攜帶兇器強盜罪
    。犯罪事實欄一(五)(六)部分所為，均係犯刑法第325 條第1 項
    之搶奪罪。另被告戊○○於警詢中除供稱涉犯犯罪事實欄一
    (二)(三)部分犯行外，復於警方未查知其另犯其他強盜、加重強
    盜、搶奪犯行前，主動供出其另涉犯犯罪事實欄一(四)(五)(六)部
    分犯行，且於事後接受裁判，警方始因此查悉被告戊○○涉
    犯上開犯罪事實欄一(四)(五)(六)部分犯行，除經被告陳明在卷外
    ，並經證人即查獲員警於99年3 月19日於本院具結證實在卷
    ，故被告戊○○涉犯上開犯罪事實欄一(四)(五)(六)部分犯行，均
    合於刑法第62條前段之自首要件，爰各依法減輕其刑。又被
    告強盜被害人丁○○財物時，尚無積極證據證明被告戊○○
    涉犯上揭犯罪事實欄一(二)部分犯行時，有攜帶兇器之情事，
    自無構成刑法第321 條第1 項第3 款之加重事由，檢察官認
    係犯刑法第330 條第1 項、第321 條第1 項第3 款之攜帶兇
    器強盜罪，容有誤認，其與強盜罪之侵害性行為事實相同，
    本院並已踐行罪名告知義務，予被告辯明之機會，並無突襲
    之情，爰依法變更起訴法條。另被告就所犯上揭6 罪間，其
    犯意各別，行為互殊，為數行為，應予分論併罰。爰審酌被
    告為圖一己私利，恣意強盜、攜帶兇器強盜、搶奪他人財物
    ，惡性甚深，且其前因搶奪案件，經臺灣臺中地方法院以98
    年度訴字第1448號判決判處有期徒刑10月，並於民國98年7
    月27日確定，後於98年10月30日入監服刑，現於臺灣桃園監
    獄執刑中等情，此有臺灣高等法院被告前案紀錄表1 份在卷
    足考，猶未思悔改，竟再次犯下本案之重罪，素行惡劣，惟
    其犯後終能坦承犯行之犯後之態度，除被害人丁○○表明無
    求償之意，乙○○遭搶奪之運動彩券146000元已全數發還乙○○，有贓物領據附卷可佐（詳98年偵字第18190 號偵查卷
    第32頁）外，被告已與被害人己○○、庚○○、甲○○、丙○○調解成立，有99年度附民移調字第158 號調解筆錄、99
    年度附民移調字第221 號調解筆錄附卷可稽，並兼衡其犯罪
    之目的、品行、智識程度等一切情狀，各量處如主文所示之
    刑，並定其應執行之刑。
三、扣案之電擊棒1支及未扣案之螺絲起子1支，均係被告所有，
    並以前開電擊棒1 支及未扣案之螺絲起子供犯攜帶兇器強盜
    2 罪，此據被告供承在卷，該螺絲起子雖未扣案，然無證據
    證明業已滅失，爰均依刑法第38條第1 項第2 款規定宣告沒
    收。至於扣案現金35400 元、高雄市公有停車場補繳費通知
    單（YY-9476 號）、運動彩券經銷商：00000000號彩券3 張
    、運動彩券經銷商編號00000000號彩券1 張、運動彩券經銷
    商編號：00000000號彩券19張、鴨舌帽2 頂（黑色、白色）
    、黑色衣服1 件、米色衣服1 件等物，祇為物證性質，非屬
    本案所用之物，爰不就此部分另為沒收之宣告，附此敘明。
據上論斷，應依刑事訴訟法第299 條第1 項前段、第300 條，刑
法第328 條第1 項、第330 條第1 項、第321 條第1 項第3 款、
第325 條第1 項、第62條前段、第38條第1 項第2 款、第51條第
5 款，刑法施行法第1 條之1 第1 項、第2 項，判決如主文。
本案經檢察官洪敏超到庭執行職務
中    華    民    國    99    年    6     月    30    日
                  刑事第六庭  審判長法  官  錢建榮
                                    法  官  呂美玲
                                    法  官  宣玉華
以上正本證明與原本無異。
如不服本判決應於收受判決後10日內向本院提出上訴書狀，並應
敘述具體理由。其未敘述上訴理由者，應於上訴期間屆滿後20日
內向本院補提理由書（均須按他造當事人之人數附繕本）「切勿
逕送上級法院」。
                                    書記官  陳育萱
中    華    民    國    99    年    7     月    5     日
附錄本案論罪科刑法條全文：
中華民國刑法第321條
（加重竊盜罪）
犯竊盜罪而有左列情形之一者，處6 月以上、5 年以下有期徒刑
：
一、於夜間侵入住宅或有人居住之建築物、船艦或隱匿其內而犯
    之者。
二、毀越門扇、牆垣或其他安全設備而犯之者。
三、攜帶兇器而犯之者。
四、結夥三人以上而犯之者。
五、乘火災、水災或其他災害之際而犯之者。
六、在車站或埠頭而犯之者。
前項之未遂犯罰之。
中華民國刑法第325條
（普通搶奪罪）
意圖為自己或第三人不法之所有，而搶奪他人之動產者，處6 月
以上5 年以下有期徒刑。
因而致人於死者，處無期徒刑或7 年以上有期徒刑，致重傷者，
處3 年以上10年以下有期徒刑。
第1 項之未遂犯罰之。
中華民國刑法第328條
（普通強盜罪）
意圖為自己或第三人不法之所有，以強暴、脅迫、藥劑、催眠術
或他法，至使不能抗拒，而取他人之物或使其交付者，為強盜罪
，處5 年以上有期徒刑。
以前項方法得財產上不法之利益或使第三人得之者，亦同。
犯強盜罪因而致人於死者，處死刑、無期徒刑或10年以上有期徒
刑；致重傷者，處無期徒刑或7 年以上有期徒刑。
第1 項及第2 項之未遂犯罰之。
預備犯強盜罪者，處1 年以下有期徒刑、拘役或3 千元以下罰金
。
中華民國刑法第330條
（加重強盜罪）
犯強盜罪而有第321 條第1 項各款情形之一者，處7 年以上有期
徒刑。
前項之未遂犯罰之。

司法院資訊處製作；財團法人民間司法改革基金會備份。
